【裁判字號】    91,交聲,478
【裁判日期】    920106
【裁判案由】    違反道路交通管理處罰條例聲明異議
【裁判全文】
臺灣臺北地方法院交通事件裁定                    九十一年度交聲字第四七八號
    異議人即
    受處分人  榮發交通有限公司
    代  表人  甲○○    男  五.
右列受處分人因違反道路交通管理處罰條例案件，對於臺北市交通事件裁決所於中華
民國九十一年三月十三日所為之處分（原處分案號：北市裁三字第裁00－0000
00000號），聲明異議，本院裁定如左：
    主  文
異議駁回。
    理  由
一、本件聲明異議意旨如聲明異議狀所載（如附件）。
二、按汽車不依限期參加定期檢驗或臨時檢驗者，處汽車所有人新臺幣（下同）九百
    元以上一千八百元以下罰鍰；逾期一個月以上者並吊扣其牌照，至檢驗合格後發
    還，逾期六個月以上者，註銷其牌照，道路交通管理處罰條例第十七條第一項定
    有明文。又依違反道路交通管理事件統一裁罰基準及處理細則第二條暨其附件基
    準表所示，營業汽車違反道路交通管理處罰條例第十七條第一項，逾應到案期日
    三十日以上者，應處罰鍰一千八百元。
三、訊之受處分人榮發交通有限公司代表人甲○○對於公司所有車牌號碼Ｅ七—四０
    二號營業小客車未依照期限於八十八年十二月三十日之前參加檢驗且已經逾期六
    個月以上之事實並不爭執，惟辯稱原裁決所裁決牌照自九十一年三月十三日起註
    銷，然道路交通管理處罰條例第十七條第一項所定逾期六個月以上，係屬民法除
    斥期間，六個月內法律不能不予保護屬期待權，期間經過後期待權即消滅，不能
    展期，故屬不變期間，因此本件未經依限期於九十年六月三十日定檢及定檢日起
    六個月期間檢驗車輛，逾期即為註銷牌照，法理至明，原裁決機關自得在九十一
    年一月一日屆滿（期限終期），應以該日起註銷牌照等語。經查：受處分人榮發
    交通有限公司所有之車牌號碼Ｅ七—四０二號營業小客車未依照期限於八十八年
    十二月三十日之前參加檢驗且已經逾期六個月以上之事實，為受處分人所不爭執
    ，並有違規查詢報表、舉發違反道路交通管理事件通知單在卷可憑，應堪採信，
    故本案係違反道路交通管理處罰條例第十七條第一項之規定，亦足認定。其次，
    關於註銷牌照之期間，於汽車違反道路交通管理處罰條例第十七條第一項逾期六
    個月以上者，當以違反道路交通管理事件裁決書送達受處分人始生效力，其註銷
    牌照生效日，以處罰機關填掣裁決書之日起為基準日，此有交通部八十九年六月
    二十三日交路八十九第○○六三六七號著有函釋可資參照，而本件原處分機關填
    掣裁決書之日期為九十一年三月十三日，有上開裁決書可按，是原處分機關以九
    十一年三月十三日為註銷牌照日核無違誤，尤其，道路交通管理處罰條例所規定
    註銷之處分，本質上為行政處分，須由處分機關依相關規定為「註銷」之行政處
    分後始生效力，並非一符合違規之情事即當然發生上開行政處分之效果，亦即道
    路交通管理處罰條例第十七條第一項雖規定不參加檢驗逾期六個月以上者註銷其
    牌照，然並非代表六個月一到即產生牌照當然註銷之效果，而須處分機關為註銷
    牌照之行政處分後始生效力，此乃當然之理，受處分人將道路交通管理處罰條例
    第十七條第一項所列之六個月期間誤為除斥期間，而為六個月一到牌照即應自動
    註銷之推理，並得出「牌照註銷日應為九十一年一月一日」之結論，顯屬有誤，
    是受處分人以前開理由提出本件異議，實難認為可採。綜上，原處分機關據以援
    引上開規定，裁處牌照自九十一年三月十三日起註銷，並以受處分人逾應案期日
    三十日以上（原舉發通知單應到案日期為八十九年五月二十三日，受處分人係於
    九十年十一月二日聲明異議），處罰鍰一千八百元，核均無不當，本件異議為無
    理由，應予駁回。
四、據上論斷，應依道路交通案件處理辦法第十九條，裁定如主文。
中      華      民      國      九十二    年      一      月     六     日
                                    臺灣臺北地方法院交通法庭
                                        法  官  鄭  佾  瑩
右正本證明與原本無異。
如不服本裁定，應於裁定送達後五日內向本院提出抗告狀。
                                        書記官  何  適  熹
中      華      民      國      九十二    年       一     月    十六    日


司法院資訊處製作；財團法人民間司法改革基金會備份。
